【裁判字號】    95,聲判,96
【裁判日期】    951031
【裁判案由】    聲請交付審判
【裁判全文】
臺灣臺北地方法院刑事裁定              95年度聲判字第96號
聲  請  人
即  告訴人  甲○○
代  理  人  吳東一律師
被      告  乙○○
上列聲請人因告訴被告誣告案件，經臺灣臺北地方法院檢察署檢
察官於95年4月13日以95年度偵字第134號處分不起訴，聲請人聲
請再議，再經臺灣高等法院檢察署於95年6月6日以95年度上聲議
字第2263號處分書駁回再議，聲請人聲請將本件交付審判，本院
裁定如下：
    主  文
聲請駁回。
    理  由
一告訴人不服上級法院檢察署檢察長或檢察總長認再議為無理由
  而駁回之處分者，得於接受處分書後十日內委任律師提出理由
  狀，向該管第一審法院聲請交付審判。法院認為交付審判之聲
  請不合法或無理由者，應駁回之。刑事訴訟法第二百五十八條
  之一、第二百五十八條之三第二項前段，分別定有明文。本件
  聲請人以被告乙○○涉犯誣告罪，向臺灣臺北地方法院檢察署
  檢察官提出告訴，經該檢察署檢察官為不起訴處分後，聲請人
  不服，復向臺灣高等法院檢察署聲請再議，嗣經該署檢察長以
  再議無理由而駁回之。聲請人乃於民國九十五年六月十二日收
  受前開再議駁回處分書後之同年月二十一日委任律師向本院聲
  請交付審判等情，經本院調閱卷宗之卷內上述告訴狀、不起訴
  處分書、處分書、送達證書及刑事交付審判聲請狀附卷可憑，
  首先敘明。
二刑事訴訟法第二百五十八條之一規定，告訴人得向法院聲請交
  付審判，係此次修正刑事訴訟法新增對於「檢察官不起訴或緩
  起訴裁量權」制衡之一種外部監督機制，此時，法院僅在就檢
  察官所為不起訴或緩起訴之處分是否正確加以審查，以防止檢
  察機關濫權。依此立法精神，同法第二百五十八條之三第三項
  規定：「法院就交付審判之聲請為裁定前，得為必要之調查」
  ，其所謂「得為必要之調查」，係指調查證據之範圍應以偵查
  中曾顯現者為限，不可就新提出之證據再為調查，亦不可蒐集
  偵查卷以外之證據，否則將與刑事訴訟法第二百六十條之再行
  起訴規定混淆不清。又法院於審查交付審判之聲請有無理由時
  ，除認為告訴人所指摘不利被告之事證未經檢察機關詳為調查
  或斟酌，或不起訴處分書所載理由違背經驗法則、論理法則或
  其他證據法則者外，不宜率予交付審判。至上開所謂告訴人所
  指摘不利被告之事證未經檢察機關詳為調查，係指告訴人所提
  出請求調查之證據，檢察官未予調查，且若經調查，即足以動
  搖原偵查檢察官事實之認定及處分之決定，倘調查結果，尚不
  足以動搖原事實之認定及處分之決定者，仍不能率予交付審判
  。
三告訴意旨略以：被告乙○○與聲請人即告訴人甲○○因財務糾
  紛而聲嫌隙，竟意圖使聲請人受刑事處分，於九十三年三月十
  六日虛構聲請人於九十二年九月二十日上午四點左右，持金屬
  利器前往被告臺北縣板橋市○○街二號一樓住處附近先行躲藏
  埋伏，適被告自外返家，聲請人即持該利器及安全帽襲擊被告
  之頭、胸等部位，致被告受有右側頸部五乘一公分紅斑與右大
  拇指一乘○點五公分擦傷之事實，向臺灣板橋地方法院檢察署
  提出傷害告訴，嗣經臺灣板橋地方法院以九十三年度簡上字第
  七一○號判決無罪確定在案，因認被告涉有刑法第一百六十九
  條第一項之誣告罪嫌等語。
四聲請交付審判意旨略以：臺北縣板橋市○○街二號該棟房屋，
  自二樓以上樓層均為聲請人所有，於凌晨進出該處所取走水壺
  ，並無不起訴處分書所言「動機可疑」，又該處路燈明亮能見
  度佳，亦無不起訴處分書所言「案發當時天色昏暗情形」，原
  檢察官率而認定被告缺乏誣告之故意，顯屬臆測。又聲請人遭
  毆打時，一手拿水壺、一手拿安全帽，並無被告所稱以「金屬
  製利器」抵抗反擊，且聲請人倘確以「金屬製利器」攻擊被告
  ，被告如何僅受「頸部紅班與拇指擦傷」之傷害？被告所言顯
  然虛構不實，自有提出交付審判之必要等語。
五本院認為
(一)刑法第一百六十九條之誣告罪之成立，係以告訴人所訴被訴人
  之事實必須完全出於虛構為要件，申言之，指明知無此事實，
  故意捏造而圖使被訴人受刑事處分，始足當之，苟出於誤信、
  誤認或懷疑有此事實，均不得謂為誣告，且若所告尚非全然無
  因，祗因缺乏積極證明致被誣告人不受訴追處罰者，亦難以誣
  告罪相繩，最高法院著有八十三臺上字第三二一七號判決可參
  。
(二)本件被告告訴聲請人涉犯傷害部分，經臺灣板橋地方法院檢察
  署檢察官以九十三年度偵字第一四二三三號偵查起訴，臺灣板
  橋地方法院簡易庭於九十三年十一月三十日以九十三年度簡字
  第五二八七號簡易判決判處拘役三十日，並經臺灣板橋地方法
  院於九十四年四月八日以九十三年度簡上字第七一○號判決諭
  知聲請人無罪確定等情，有本院調閱之前述卷宗及前述案號判
  決書足憑，應無疑義。
(三)一般人於陳述此類肢體衝突過程時，多有誇大渲染對方行為，
  或省略隱瞞自己行為之情形，前述臺灣板橋地方法院九十三年
  度簡上字第七一○號判決，雖以被告於該案之指述前後不一且
  有誇大渲染之嫌，而認無法證明聲請人有毆打被告之行為，並
  為無罪之諭知；惟依臺北縣立板橋醫院九十二年九月二十日出
  具之北縣板醫診字第六五九號驗傷診斷書（臺灣板橋地方法院
  檢察署九十三年度他字第五七二三號卷第十七頁、第十八頁）
  觀之，被告於九十二年九月二十日當天確受有右側頸部與右大
  拇指外傷之傷害，聲請人亦不否認於當日上午四點左右與被告
  發生衝突之事實，顯見當日二人確有肢體衝突，被告既受有傷
  害，其對於聲請人之行為是否構成刑法上傷害罪一節，自有誤
  認之可能，亦不能全然否定此等事實存在之可能性，不得遽認
  被告有誣告犯行，而以該等罪名相繩。
(四)綜上所述，本件臺灣臺北地方法院檢察署檢察官所為九十五年
  偵字第一三四號不起訴處分書及臺灣高等法院檢察署所為九十
  五年上聲議字第二二六三號處分書，其等認定事實所憑之證據
  ，均據詳加調查在卷，且論證之理由均無任何違反經驗法則、
  論理法則或其他證據法則之處。聲請人未能明確提出其指訴被
  告涉犯誣告罪之依據，僅憑其主觀臆測即認前述臺灣臺北地方
  法院檢察署檢察官及臺灣高等法院檢察署檢察官未盡調查義務
  ，其請求交付審判之聲請顯無理由，參照前述說明，應予駁回
  。
五依刑事訴訟法第二百五十八條之三第二項前段，裁定如主文。
中    華    民    國    95    年    10    月    31    日
                  刑事第十五庭  審判長法  官  廖紋妤
                                      法  官  楊台清
                                      法  官  邱蓮華
上正本證明與原本無異。
本件不得抗告。
                                      書記官  王黎輝
中    華    民    國    95    年    11    月    1     日


司法院資訊處製作；財團法人民間司法改革基金會備份。
